臺灣苗栗地方法院民事簡易判決　　 94年度苗簡字第454號
原　　　告　甲○○
訴訟代理人　楊隆源律師
複　代理人　丁○○
被　　　告　毅和實業有限公司
法定代理人　丙○○
訴訟代理人　邱鎮北律師
複　代理人　乙○○
上列當事人間請求給付票款事件，本院於民國94年9 月9 日言詞
辯論終結，判決如下：
    主  文
被告應給付原告新臺幣壹佰零伍萬元，及自民國九十四年五月十
八日起至清償日止，按週年利率百分之六計算之利息。
訴訟費用由被告負擔。
本判決得假執行；但被告如以新臺幣壹佰零伍萬元為原告預供擔
保，得免為假執行。
    事實及理由
一、原告起訴主張：
  (一)原告執有被告所簽發如附表所示之支票2 紙（下稱系爭支票
    ），詎屆期於民國94年5 月18日為付款之提示，竟因被告已
    向本院94年度執全字第183 號聲請假處分，禁止訴外人朧揚
    企業有限公司（下稱朧揚公司）向付款人為付款之提示或轉
    讓第三人而退票。然因被告與第三人朧揚公司間所存之抗辯
    事由，並不能對抗原告；而原告起訴請求被告給付另2 張支
    票票款部分，亦已獲本院94年度苗簡字第194 號判決原告勝
    訴在案。為此爰依票據之法律關係，請求被告給付票款新臺
    幣（下同）1,050,000 元，及自提示日即94年5 月18日起至
    清償日止，按週年利率百分之6 計算之利息等語。
  (二)系爭支票係訴外人林世陽於94年2 月4 日向原告借款，原告
    隨即簽發以新竹市第一信用合作社城東分社為付款人，發票
    日94年2 月4 日，面額分別為500,000 元及478,200 元之支
    票2 紙，交付林世陽提示兌領。至於原告所簽發之支票金額
    較系爭支票金額不足部分，係因其中66,780元係林世陽交付
    予原告之利息，其計算方式為借款期間自94年2 月4 日起至
    94年5 月18日止，共106 日，利率以月息1.8%計算，利息為
    66,780元（1,050,000x1.8%x106/30=66,780）；另林世陽向
    原告購買汽車材料攪拌車邦浦1 只，貨款5,000 元，亦由本
    次借款中扣除，合計應扣71,780元，林世陽表示以71,800元
    計算，故原告僅簽發978,200 元之支票予林世陽，足見原告
    係合法受讓系爭支票。至於被告與朧揚公司間之糾葛，原告
    均不知情，且前揭假處分裁定之效力亦不及於原告，被告仍
    應負票據發票人之責任。
  (三)並聲明：如主文第1項所示。
二、被告則以下列各詞置辯：
  (一)訴外人朧揚公司係經營車行，其靠行之司機均在被告公司駐
    點，並運送被告公司之混凝土，94年1 月13日，朧揚公司實
    際負責人林世陽前往被告公司，告稱因已接近過年較忙，擬
    預收94年2 月份之混凝土運費，並為取信被告，當場開立 2
    月份之混凝土運費發票予被告，被告不疑有他，遂簽發系爭
    支票2 紙交付林世陽，林世陽並保證於運送勞務履行後始會
    提示。詎林世陽收受系爭支票後，即於94年1 月17日無預警
    倒閉，且人去樓空，經詢問朧揚公司之駐點司機，始知悉該
    公司司機自93年11月份以後即未領到薪資，足見朧揚公司之
    行為顯在騙取被告簽發系爭支票，其行為自屬惡意。
  (二)觀諸原告於聲請發支付命令時所提出之系爭支票2 紙，其支
    票提示人均為林世陽，提示帳號均為00000000000000，查該
    帳號並非原告所有，足見原告並非系爭支票之提示人，從而
    原告於系爭支票因拒絕往來遭退票後，仍受讓該支票，自屬
    惡意取得，依票據法第14條第1 項規定，原告向發票人行使
    追索權，即非法之所許。
  (三)並聲明：(1)原告之訴駁回。(2)如受不利之判決，願供擔保請
    准免為假執行。
三、查系爭支票係被告所簽發交付予林世陽，嗣經於94年5 月18
    日為付款之提示，因被告已向本院94年度執全字第183 號聲
    請假處分，禁止朧揚公司向付款人為付款之提示或轉讓第三
    人因而退票等情，為兩造所不爭，且有原告提出之支票及退
    票理由單2 紙為證（附在支付命令卷），並經本院調閱94年
    度執全字第183 號卷宗核閱無誤，堪信為真實。
四、惟原告主張其執有系爭支票，依票據之法律關係自得行使票
    據權利一節，則為被告所否認，並以原告並非系爭支票之提
    示人，且係惡意取得支票，自不得享有票據上之權利等語置
    辯。是本件首應審究者，厥為原告是否為系爭支票之提示人
    ？次應審究者，為原告是否為惡意取得系爭支票？經查：
  (一)原告持有系爭支票之事實，業據其提出系爭支票及退票理由
    單原本為證（見卷第19頁），是原告為系爭支票之持有人，
    足堪認定。而觀諸系爭支票背面固有林世陽之背書，該背書
    下方則有「竹一通匯處委託合作金庫代收」之戳章，被告並
    因此抗辯系爭支票係由林世陽提示，原告並非該支票之提示
    人云云。惟查參諸系爭支票背面已載有提示人之存款帳號為
    00000000000000，而上開存款帳號為原告所有，亦據原告提
    出新竹市第一信用合作社代收票據收付簿為證（見卷第32頁
    ），堪認系爭支票確係由原告提示無誤，被告抗辯系爭支票
    係由林世陽提示，原告非該支票之提示人云云，洵無足採。
  (二)次按以惡意或有重大過失取得票據者，不得享有票據上之權
    利，票據法第14條第1 項定有明文。票據法第14條所謂以惡
    意取得票據者，不得享有票據上之權利，係指從無權處分人
    之手，受讓票據，於受讓當時有惡意之情形而言，如從有正
    當處分權人之手，受讓票據，係出於惡意時，亦僅生票據法
    第13條但書所規定，票據債務人得以自己與發票人或執票人
    之前手間所存人的抗辯之事由對抗執票人而已，尚不生執票
    人不得享有票據上權利之問題，最高法院67年台上字第1862
    號判例足資參照。是以惡意或重大過失取得票據，係指從無
    處分權人如竊取人或拾得人等，原始取得票據所有權而言。
    本件系爭支票係由被告簽發交付予朧揚公司，並由林世陽代
    為收受之情，業據被告陳明在卷，則朧揚公司或林世陽再交
    付轉讓予原告，原告顯係依票據法所定之轉讓方式受讓票據
    ，原告並非自無處分權人之手而原始取得票據，依上開說明
    ，自不生原告不得享有票據權利之問題。從而被告抗辯原告
    係在系爭支票退票後始受讓支票，為惡意取得系爭支票，不
    得享有票據權利云云，亦不足採。
五、按支票發票人應照支票文義擔保支票之支付；執票人向支票
    債務人行使追索權時，得請求自為付款提示日起之利息，如
    無約定利率者，依年利六釐計算，票據法第126 條、第 133
    條分別定有明文。本件被告為系爭支票之發票人，自應依票
    據文義擔保支票之支付。從而原告本於票據之法律關係，請
    求被告給付票款1,050,000 元，及自提示日即94年5 月18日
    起至清償日止，按週年利率百分之6 計算之利息，為有理由
    ，應予准許。
六、本件係依民事訴訟法第427 條第2 項規定適用簡易訴訟程序
    所為被告敗訴之判決，依同法第389 條第1 項第3 款規定，
    自應依職權宣告假執行。又被告陳明願供擔保請准免為假執
    行，經核並無不合，爰酌定相當之擔保金額准許之，併此敘
    明。
七、據上論結，本件原告之訴為有理由，依民事訴訟法第436 條
    第2 項、第78條、第389 條第1 項第3 款、第392 條第2 項
    ，判決如主文。
中　　華　　民　　國　　94　　年　　9 　　月　　23　　日
                  苗栗簡易庭法　官　黃佩韻
以上正本係照原本作成。
如對本判決上訴，須於判決送達後20日內向本院提出上訴狀。
                            書記官　蔡健忠
中　　華　　民　　國　　94　　年　　9 　　月　　23　　日
┌──────────────────────────────────────────────────┐
│附表：至清償日止利息按週年利率百分之六計算                                       94年度苗簡字第454號│
├──┬───────────┬───────────┬───────────┬───────────┤
│編號│  發      票      日  │  金              額  │  提示日即利息起算日  │    支  票  號  碼    │
│    │                      │   （ 新 臺 幣 ）     │                      │                      │
├──┼───────────┼───────────┼───────────┼───────────┤
│001 │94年5月18日           │500,000元             │94年5月18日           │VB0000000             │
├──┼───────────┼───────────┼───────────┼───────────┤
│002 │94年5月18日           │550,000元             │94年5月18日           │VB0000000             │
└──┴───────────┴───────────┴───────────┴───────────┘
